臺北高等行政法院判決　　　　　　　　　　　　　　九十二年度訴字第二七七二號
　　　　　　　　　　　　　　　.
　　原　　　告　名浚景觀工程有限公司
　　代　表　人　甲○○○董事.
　　訴訟代理人　乙○○
　　被　　　告　財政部基隆關稅局
　　代　表　人　朱恩烈（局長）
　　訴訟代理人　丙○○
右當事人間因虛報進口貨物事件，原告不服財政部中華民國九十二年一月二十九日台
財訴字第○九一○○一二四三○號（案號：第00000000號）訴願決定，提起
行政訴訟。本院判決如左：
　  主  文
原告之訴駁回。
訴訟費用由原告負擔。
　　事  實
一、事實概要：原告於民國（下同）九十年四月十三日委由達利報關行向被告申報進
    口中國大陸產製板岩一批（報單號碼：第ＡＷ／九○／二○九七／○○四五號）
    ，其中第一項貨物（下稱系爭貨物）原申報貨名為板岩，經簡單機切，數量三九
    、九○○公斤，經被告查驗結果，實際到貨數量為四五、六○○公斤，又經檢樣
    送請經濟部中央地質調查所及國立台灣大學地質科學系鑑定結果，實際來貨係屬
    大理岩石板，且非屬經濟部公告准許輸入之大陸物品，認原告有虛報進口貨物名
    稱、數量，逃避管制之違法情事，乃以九十年八月十五日九十年第九○一○六○
    號處分書，依海關緝私條例第三十七條第三項轉據同條例第三十六條第一、三項
    之規定，按其完稅價格新台幣（下同）一五六、九八六元處原告一．五倍之罰鍰
    計二三五、四七九元，併沒入系爭貨物。原告不服，申請復查，經被告九十年十
    二月二十八日基普五字第九○一○八四二六號復查決定（下稱原處分）駁回，原
    告仍不服，提起訴願，嗣經財政部訴願決定駁回，遂提起本件行政訴訟。
二、兩造聲明：
　(一)原告聲明求為判決：訴願決定、原處分均撤銷。
　(二)被告聲明求為判決：如主文所示。
三、兩造之爭點：
    系爭貨物是否係板岩？
　(一)原告主張之理由：
    1.按「人民違反法律上義務而應受行政罰之行為，法律無特別規定，雖不以出於
      故意為必要，仍需以過失為責任條件」、「船舶．．．但證明確屬誤裝者，不
      在此限」、「不知為承運貨物而有起卸、裝運．．．之行為，經海關查明屬實
      者，免罰」司法院釋字第二七五號解釋，海關緝私條例第三十一條之一，第三
      十六條第四項定有明文，系爭貨物之數量乃原告依據出貨人一方檢附之資料據
      實申報，原告申報時尚無不能先審查，是其內容應並無不實，依前開條文意旨
      ，原告並無故意或過失之違法申報事由，自不應負擔行政罰責至明。
　　2.再板岩與大理石之分類乙節一般均係就其物理特性加以區分，而非僅就其化學
　　　成分加以分析，被告僅就其化驗分析結果作為判定依據，顯有違誤。
      (1)按貨品號列及品目之劃分與稅則號別之認定，應依據國際商品統一分類制度
        之解釋法則及附則所載有關規定辦理，此於中華民國海關進口稅則暨進出口
        貨品分類表合訂本總說明四及八六年六月修訂版之註解中文版說明一均有明
        定。
      (2)次按國際商品統一分類制度註解中文版稅則第二五一五節之詮釋內容：「如
        並非僅經斷裂、粗裁或方型、或鋸成方型（正方或長方之表面）之石塊、石
        片或石板，而係經進一步加工者」「任何形狀之石材（包括塊、板或片），
        不論是否已成製品之形態者，而已經過浮雕者（邊緣業經磨光而仍留置其粗
        糙之突出表面之石，即所謂「石面」修飾之石，經刨平、以砂磨、打磨、拋
        光．．．者」，均始應列入六八○二節，而成為本件管制貨品。
      (3)本件原告進口之板岩確未經磨光等加工手續，而僅係初開採後之岩板，顯不
        符前開六八○二號稅則之貨品，且板岩有層理性，與大理岩係整塊岩石面需
        切割磨光始能使用之物理特性由外觀而論顯不相同，非可由其中一小部分成
        分分析而論斷岩石種類，大理石非經加工，絕不可能有系爭石材所具有天然
        形成之片狀特性被告不察而遽為裁罰之處分，又未說明清楚其依據，誠難令
        人心服。
      (4)原告進口大陸板岩，每遭海關送鑑定為大理岩類岩石，依三片樣品判定為Ａ
        大理岩製品Ｂ大理石夾有薄層片岩Ｃ大理石夾有薄層片岩，顯然鑑定結果確
        為板岩，因其板岩確定層於外表，在一般板岩判定並無不當也無虛報之情事
        ，敬請鈞院查明。且大陸地區板岩產品已經公告開放進口，海關依據經濟部
        中央地質調查所及國立台灣大學地質系等單位的地質成份鑑定，往往將板岩
        產品鑑定為大理石石灰質，而依海關緝私條例送辦，惟按大理石固含有炭酸
        鈣，不能因為成分有相似之處，即直接將大理石和板岩同歸一列，而板岩組
        成成分複雜，各有其物理或化學特性，某些成分含大理石相同，逕以地質學
        的成分分析，而遽以鑑定為大理石，忽略此類貨品的特性，實有失偏頗，亦
        有失實質上之缺失。另來自其他國家的板岩產品海關均直接認定係六八○三
        板岩類產品。惟獨大陸地區進口之板岩，因海關採地質學板岩的嚴格認定，
        ，縱使色系與成分與上述國家之板岩產品相同或相似，海關亦均視為六八○
        二類管制進口之商品，海關對板岩產品的認定，違反世界潮流與世界其他國
        家的標準不同。
  (二)被告主張之理由：
    1.按報運貨物進口而有虛報所運貨物名稱、規格或其他違法行為，並涉及逃避管
      制者，處貨價一倍至三倍之罰鍰，併沒入其貨物，為海關緝私條例第三十七條
      第三項及第三十六條第一、三項所明定；另處罰之處分確定後，五年內再犯本
      條例同一規定之行為者，其罰鍰得加重二分之一，犯三次以上者，得加重一倍
      ，亦為海關緝私條例第四十五條所明定。又按進口非屬「台灣地區與大陸地區
      貿易許可辦法」第七條規定准許輸入之大陸地區物品者，即構成進口禁止輸入
      之物品而涉及逃避管制之違法行為。本案系爭貨物經被告查驗結果，原告有虛
      報貨物名稱，進口未經准許輸入之大陸物品，而有逃避管制之違法行為已如前
      述，被告據以論處，於法洵無不合。
    2.經核本案原申報及實到數量相差達五．七公噸，是為原告所不爭之事實，又原
      告為石材專業貿易商，對於所進口之貨物包括名稱、數量等內容，自有多方查
      證之義務，以防申報不符情事之發生。原告應注意、能注意、而不注意，自難
      謂無過失。所稱「根據來單資料實報、來貨數量我方並無法掌握」顯係搪塞之
      詞，殊無足採。揆諸司法院釋字第二七五號解釋意旨，仍應受罰。另查「不知
      為私運貨物而有起卸，裝運、收受、貯藏、購買或代銷之行為，經海關查明屬
      實者，免罰」，固為海關緝私條例第三十六條第四項所明定，惟根據最高行政
      法院（八十九年七月一日改制前為行政法院）五十二年度判字第三二八號判例
      ，海關緝私條例第三十六條第四項之適用，係指私運貨物或經營私運貨物者以
      外之人而言，而原告涉有虛報所運貨物名稱、數量、逃避管制之違法行為即為
      私運貨物之主體，自無該項法條適用之餘地，所稱顯係誤解法令規定所致。
    3.經核本案系爭貨物經檢樣送請經濟部中央地質調查所及國立台灣大學地質科學
      系鑑定結果，係屬大理岩，被告根據其材質將來貨歸列為大理岩類，應屬適當
      ；況為審慎計，再送請經濟部礦業司協助認定結果，該司不僅復稱：中央地質
      調查所對於岩石鑑定之專業能力及公信力，應無庸置疑，對於該鑑定結果，並
      無其它不同意見。且對被告將系爭貨物歸為「大理石製品」亦認應屬合宜。是
      則，本案原告虛報貨名乃為不爭之事實。又查石材種類繁多，其貨名及產地之
      認定均以個案之實際到貨認定之，原告引舉其他石材之分類標準，因未具實證
      ，顯無意義。本案系爭貨物名稱既經權威專責機構鑑定確有不符，原告虛報進
      口貨物名稱、數量，逃避管制之犯行殊堪認定，訴訟理由委無足採。
　　理  由
一、按海關緝私條例第三十七條第一項及第三項規定：「報運貨物進口而有左列情事
    之一者，得視情節輕重，處以所漏進口稅額二倍至五倍之罰鍰，或沒入或併沒入
    其貨物：一虛報所運貨物之名稱、數量或重量。」「有前二項情事之一而涉及逃
    避管制者，依前條第一項及第三項論處。」第三十六條第一項及第三項規定：「
    私運貨物進口、出口或經營私運貨物者，處貨價一倍至三倍之罰鍰。」「前二項
    私運貨物沒入之。」又按行為時臺灣地區與大陸地區人民關係條例第三十五條第
    二項規定：「臺灣地區與大陸地區貿易，非經主管機關許可，不得為之。」及行
    為時臺灣地區與大陸地區貿易許可辦法第七條第一項規定：「大陸地區物品，除
    左列各款規定外，不得輸入臺灣地區：一、主管機關公告准許輸入之物品。二、
    古物、宗教文物、民族藝術品、民俗文物、藝術品、文化資產維修材料及文教活
    動所需之少量物品。三、自用之研究或開發用樣品。四、依大陸地區產業技術引
    進許可辦法規定准許輸入之物品。五、供學校、研究機構及動物園用之動物。六
    、保稅工廠輸入供加工外銷之原物料及零組件。七、加工出口區及科學工業園區
    廠商輸入供加工外銷之原物料及零組件。八、醫療用中藥材。九、行政院新聞局
    許可之出版品、電影片、錄影節目及廣播電視節目。十、財政部核定並經海關公
    告准許入境旅客攜帶入境之物品。十一、船員及航空器服務人員依規定攜帶入境
    之物品。十二、兩岸海上漁事糾紛和解賠償之漁獲物。十三、其他經主管機關專
    案核准之物品。」
二、本件兩造不爭：大理岩非屬臺灣地區與大陸地區貿易許可辦法第七條第一項各款
    所列之准許輸入之物品，又系爭貨物係由原告於九十年四月十三日委由達利報關
    行向被告申報進口「SLATE,MERELY TRIM EDGE」，其產地為中國大陸，重量為三
    九、九○○公斤，惟實際到貨重量為四五、六○○公斤，嗣經被告認定為中國大
    陸產製之大理岩石板，按其完稅價格一五六、九八六元處原告一．五倍之罰鍰計
    二三五、四七九元，併沒入系爭貨物等情，並有進口報單、緝私報告表、原處分
    書附於原處分卷可稽，堪認為真實。是本件之爭執，厥在於系爭貨物是否係板岩
    ？
三、經查：
  (一)系爭貨物經被告所屬五堵分局檢樣送請經濟部中央地質調查所檢驗，經該所以偏
    光顯微鏡鑑定結果，係屬大理岩，此有該所九十年四月二十五日（九○）經地岩
    字第九○○○○一五九四四號函附於原處分卷可稽。又被告復檢樣送請經濟部礦
    業司協助認定究屬「板岩及其製品」或係「大理石製品」，經該司函復以：「：
    ：：二有關本案之樣品，貴局或所屬分局業已檢樣送經財政部檢定核定之權威機
    構本部中央地質調查所化驗鑑定，本部中央地質調查所對於岩石鑑定之專業能力
    及公信力，應無庸置疑，對於該鑑定結果，本司並無其他不同意見。三本案之樣
    品既經本部中央地質調查所鑑定為『不純大理岩』，故貴局將其歸為『大理石製
    品』本司認應屬合宜。」，此亦有該司九十二年六月五日經礦司字第○九二○二
    七一五四九○號函附於原處分卷可參。再系爭貨物另經被告所屬五堵分局檢送三
    個石板樣本請國立台灣大學地質科學系鑑定，經該系副教授宋聖榮以「岩石樣本
    製成薄片利用偏光顯微鏡觀察礦物種類並判定岩石名稱」及「鹽酸測試」之分析
    方法，得出分析結果其中一者係純大理岩、其餘二者均為大理岩夾有薄層片岩，
    此復有岩石鑑定結果附於原處分卷可按。由以上之諸鑑定結果，關於系爭貨物
    非係經公告准許輸入之板岩之事實，堪足認定，原告之主張，顯非可採。
  (二)原告聲請向台北市石材商業同業公會函查實務上板岩和大理石如何界定、計價方
    式是否不同以及通常以何形式進口等問題一節，查該同業公會於原告起訴之翌日
    即具函就本件表示意見略以：「有關大陸板岩進口，每被海關送鑑定為大理岩石
    板，而被沒入處分乙案。本會一再反應陳情，關稅局均置若罔聞，只採取學術機
    構之意見，從未邀集代表業者的本會表達意見，顯然偏頗。：：：學術機構鑑定
    固然權威，業界合乎國際貿易慣例，貨品實際用途，也應一併綜合考量。：：：
    」，有該同業公會九十二年六月十八日（九十二）北宗石會字第○五○號函附卷
    可按，核上開函文既已明確表示其立場及見解，本院無贅予函查之必要，爰予駁
    回。
四、綜上所述，系爭貨物既非公告准許自中國大陸輸入進口之板岩且實際到貨重量為
    四五、六○○公斤，而原告申報其名稱為板岩，重量為三九、九○○公斤，原處
    分認其有海關緝私條例第三十七條第一項第一款虛報所運貨物之名稱、數量或重
    量之情事而涉及逃避管制，依同條第二項轉據同法第三十六條第一項及第三項之
    規定，按其查得之貨價一五六、九八六元（以每公噸美金九○元計算）處以一．
    五倍之罰鍰計二三五、四七九元，併沒入系爭貨物，認事用法，均無不合，訴願
    決定遞予維持，亦無不合，原告訴請撤銷，為無理由，應予駁回。
據上論結，本件原告之訴為無理由，爰依行政訴訟法第九十八條第三項前段，判決如
主文。
中　　華　　民　　國　　九十三　　　年　　　十　　　　月　　　十四　　　日
                 臺 北 高 等 行 政 法 院   第 四 庭
                                審 判 長 法  官　王　立　杰
                                         法  官　黃　本　仁
                                         法  官　王　碧　芳
右為正本係照原本做成。
如不服本判決，應於送達後二十日內，向本院提出上訴狀並表明上訴理由，如於本判
決宣示後送達前提起上訴者，應於判決送達後二十日內補提上訴理由書（須按他造人
數附繕本）。
中　　　華　　　民　　　國　　九十三　　年　　　十　　　月　　 十四 　　日
                                         法院書記官 鄭 聚 恩
